【裁判字號】    99,交聲,1738
【裁判日期】    991223
【裁判案由】    違反道路交通管理處罰條例聲明異議
【裁判全文】
臺灣桃園地方法院交通事件裁定        99年度交聲字第1738號
原處分機關  交通部公路總局新竹區監理所中壢監理站
異  議  人  林益生
即受處分人
上列異議人因違反道路交通管理處罰條例案件，對於交通部公路
總局新竹區監理所中壢監理站於民國99年11月22日所為之處分（
原處分案號：壢監裁字第裁53-B00000000號），聲明異議，本院
裁定如下：
    主    文
原處分撤銷。
林益生不罰。
    理    由
一、原處分機關交通部公路總局新竹區監理所中壢監理站係以：
    異議人即受處分人（以下逕稱異議人）林益生於99年9 月23
    日凌晨0 時4 分許，騎乘其所有之車牌號碼6GZ-207 號重型
    機車，在高雄市○○○路與惠民捷道路口，因「2 輛以上之
    汽車共同違反（道路交通管理處罰條例第43條）第1 項規定
    或在道路上競駛、競技」之行為，為高雄市警察局楠梓分局
    楠梓派出所員警吳孝約以其有違反道路交通管理處罰條例第
    43條第1 項規定之行為，填掣高雄市警察局高市警交字第
    B00000000 號舉發違反道路交通管理事件通知單逕行舉發，
    並經原處分機關交通部公路總局桃園區監理所中壢監理站依
    道路交通管理處罰條例第43條第3 項及違反道路交通管理事
    件統一裁罰基準及處理細則第41條、第43條、第44條及第67
    條之規定，以壢監裁字第裁53-B00000000號裁決書裁處異議
    人罰鍰新臺幣（下同）3 萬元、吊銷汽車駕駛執照，3 年內
    不得考領，並施以道路交通安全講習，於法應無不合等語。
二、聲明異議意旨略以：異議人林益生於99年9 月23日凌晨0 時
    4 分許，駕駛車牌號碼6GZ-207 號重型機車，行經高雄市○
    ○○路與惠民捷道路口，當時遭飆車族追隨叫囂，故將車輛
    靠右側行駛，並未在道路上蛇行或以其他危險方法駕駛，亦
    未如舉發通知單上記載之2 輛以上之汽車共同在道路上競駛
    、競技之事實，從而異議人林益生確實未有如裁決書所指「
    2 輛以上汽車共同在道路上競駛」之違規行為，為此聲明異
    議等語。
三、按法院受理交通事件，準用刑事訴訟法之規定，道路交通管
    理處罰條例第89條前段定有明文。又按犯罪事實應依證據認
    定，無證據不得認定其犯罪事實；又不能證明被告犯罪者，
    應諭知無罪之判決，刑事訴訟法第154條第2項、第301條第1
    項亦有明定。又認定不利於被告之事實，須依積極證據，苟
    積極證據不足為不利於被告事實之認定時，即應為有利於被
    告之認定，更不必有何有利之證據；認定犯罪事實所憑之證
    據，雖不以直接證據為限，間接證據亦包括在內，然而無論
    直接或間接證據，其為訴訟上之證明，須於通常一般之人均
    不致有所懷疑，而得確信為真實之程度者，始得據為有罪之
    認定，若其關於被告是否犯罪之證明未能達此程度，而有合
    理性懷疑之存在，致使無從形成有罪之確信，根據「罪證有
    疑，利於被告」之證據法則，即不得遽為不利於被告之認定
    ；最高法院30年上字第816號、76年台上字第4986號判例可
    資參照。基此，法院於受理違反道路交通管理處罰條例案件
    時，亦應有其適用，易言之，法院對於據以認定行為人違規
    之事實及證據，仍應依積極證據認定之，不得僅憑警察機關
    員警逕行開立之舉發違反道路交通管理事件通知單及主管機
    關違反道路交通管理事件裁決書，即推定受處分人有道路交
    通違規之事實。而警察機關員警就交通違規之舉發（填載舉
    發道路交通管理事件通知書），除在維護交通秩序公共利益
    外，尚涉及員警之個人績效，其與受舉發人係處於利害關係
    人對立之地位，交通違規舉發警員之舉發，既係以使受舉發
    人受交通違規裁罰為目的，且係利害關係人，是其所為之舉
    發是否與事實相符，仍應調查其他證據以資審認，如仍存有
    合理之懷疑，無法達於確信受處分人有違反道路交通事管理
    處罰條例之事實時，應依刑事訴訟法上「罪疑唯輕」、「有
    疑唯利於被告」之原則，就有疑問之部分，應作對於受處分
    人有利之認定。
四、另按汽車駕駛人，駕駛汽車在道路上蛇行，或以其他危險方
    式駕車者，處6,000 元以上2 萬4,000 元以下罰鍰，當場禁
    止其駕駛；2 輛以上汽車共同違反第1 項規定，或在道路上
    競駛、競技者，處汽車駕駛人3 萬元以上9 萬元以下罰鍰，
    並當場禁止其駕駛及吊銷其駕駛執照，另吊扣該車輛牌照3
    個月；道路交通管理處罰條例第43條第1 項第1 款、第3 項
    、第4 項分別定有明文。次按道路交通管理處罰條例第43條
    第3 項所謂2 輛以上之汽車共同在道路上「競駛」，應係指
    2 車以速度競飆，且互不相讓，呈現互為前後追逐之情形而
    言，且並不需要駕駛人之間相互認識或需要在某特定速度以
    上，亦無需有最終勝負之分始得謂之。亦即在相當距離之路
    段內，有非正常之超車行為或非為正常超車目的所為之佔據
    路面併排駕車行為均屬之（臺灣高等法院臺中分院94年度交
    抗字第548 號、97年度交抗字第1318號刑事裁定參照) 。
五、經查：異議人林益生騎乘其所有之車牌號碼6GZ-207 號重型
    機車，於99年9 月23日凌晨0 時4 分許，在高雄市○○○路
    與惠民捷道路口，因「2 輛以上之汽車共同違反（道路交通
    管理處罰條例第43條）第1 項規定或在道路上競駛、競技」
    ，為高雄市政府警察局楠梓分局楠梓派出所員警掣單逕行舉
    發，有高市警交字第B00000000 號舉發通知單、員警自監視
    器畫面翻拍之採證照片及監視器攝錄之採證光碟等件在卷可
    稽；而異議人林益生固就其曾於99年9 月23日凌晨0 時4 分
    許，騎乘上揭車輛行經上開地點等情未予否認，惟辯稱：當
    日是接友人返回住處的路上，遇到飆車族，伊有減速慢行，
    靠右行駛，因為後面還有飆車族一直叫囂，所以無法停下來
    ，行駛至惠民捷道往高難公路的路口時，伊才與飆車族分開
    等語。而本件舉發之經過，係警員執行防制飆車族勤務，經
    以無線電聯繫，得知有危險車隊聚集，警員便自興楠路右轉
    建楠路、右轉楠梓新路之路線巡邏蒐證，經警員趕到後，飆
    車族進入惠民捷道，因該處自用小客車無法通行，故警員即
    記錄時間、地點，並於嗣後調閱監視錄影畫面逕行舉發，舉
    發原因係以異議人林益生之車輛與飆車族之車隊有緊接行駛
    之狀態等情，業據證人即值勤員警吳孝約於本院調查時證述
    綦詳，顯見上開證人俱未目擊異議人有與其他車輛共同在道
    路上競駛、競技之違規情事。又本院經勘驗上開違規地點路
    段之監視器畫面光碟之結果：檔名「惠楠里.d01」其中
    Camera5 ，攝錄地點楠梓新路、惠民捷道（向東）於99年9
    月23日凌晨0 時0 分0 秒至55秒時，畫面中右上角畫有雙黃
    線，於該段期間內，僅有零星少許車輛自畫面上方行駛至下
    方而來，足見監視錄影器所攝錄為左側車道，至同日凌晨0
    時4 分55秒許，異議人林益生所騎乘之車輛自下方行駛而來
    ，該重型機車後方載運1 人，同畫面另有兩輛機車並行而過
    ，林益生所騎乘之車輛出現於畫面僅1 秒之時間，自0 時4
    分55秒許至0 時5 分30秒許，約有30餘輛機車自該處由畫面
    下方至上方行駛而過，其中有刻意遮蔽車牌者、有因反光無
    法辨識車牌者、亦有未戴安全帽者等情，有本院勘驗筆錄附
    卷可資佐證。依上開監視器錄影畫面，僅見該畫面中有多輛
    機車分散騎乘於車道上，並跨越雙黃線行駛於對向車道；然
    本件之蒐證畫面既係出自路口固定式監視器所存錄之影像，
    故能拍攝之角度及範圍極其有限，而數輛機車出現於畫面僅
    約數秒之時間，即消失於畫面中，且亦無從得知畫面中車輛
    之行車速度為何，是在無相關車速數據參佐之情況下，依上
    開監視器攝錄之畫面，至多僅得認定異議人林益生有騎乘車
    輛於當時與旁車有同時及先後自上開路段接連而過之事實，
    而無法自上開錄影畫面清楚認定異議人騎乘之車輛及其同行
    機車有明顯快速行駛或相互追逐、相互競賽、相互超越之情
    ，自難逕以上開路口監視器拍得之短暫、片斷之畫面，推認
    異議人有騎乘該車輛與同行機車有所謂「競駛」之行為。從
    而，原處分機關遽認異議人有與其他車輛相互競駛之行為，
    自嫌速斷，難予憑採。
六、綜上所述，本件依現存之證據，尚無法認定異議人林益生確
    有於道路上競駛、競技之違規行為，揆諸前揭法律意旨，即
    應對異議人為有利之認定。原處分機關未察及此，逕依道路
    交通管理處罰條例第43條第3 項及違反道路交通管理事件統
    一裁罰基準及處理細則第41條、第43條、第44條及第67條之
    規定為上開裁罰，尚有未洽，本件異議人之聲明異議為有理
    由，應由本院將原處分撤銷，改諭知異議人之行為不罰，以
    資適法。
七、據上論斷，應依道路交通案件處理辦法第20條前段，裁定如
    主文。
中    華    民    國    99    年    12    月    23    日
                    交通法庭  法  官    陳麗芬
以上正本證明與原本無異。
如不服本裁定，應於裁定送達後5 日內向本院提出抗告狀。
                              書記官    謝雅茹
中    華    民    國    99    年    12    月    23    日

司法院資訊處製作；財團法人民間司法改革基金會備份。
